臺灣高等法院臺中分院交通事件裁定　　100年度交抗字第229號
抗　告　人
即受處分人　曾彥達
上列抗告人因違反道路交通管理處罰條例聲明異議案件，不服臺
灣苗栗地方法院中華民國100年1月19日所為裁定（99年度交聲字
第482號）提起抗告，本院裁定如下:
    主  文
原裁定撤銷，發回臺灣苗栗地方法院。
    理  由
一、抗告人即受處分人曾彥達（以下稱抗告人）抗告意旨略以：
    抗告人駕駛志鴻汽車貨運股份有限公司所有車牌號碼170-HP
    號大營貨車，於民國99年09月04日08時55分許，在中正路與
    豐勢路口遭員警舉發違規，惟抗告人係在行駛在河川便道入
    口處，是所應究明者為舉發地點是否為禁止通行路段，否則
    逕難以此為舉發。再者，本件舉發員警稱禁止通行路段係指
    臺八線，而舉發地點為臺八線開端，而抗告人行駛路線為沿
    豐勢路即臺三線行駛，在臺八線交岔路口左轉河川便道，行
    駛之路線並未進入臺八線之管制路線，因此抗告人僅行駛臺
    三線，當然無須持通行證，原裁定未予究明，實難甘服，爰
    提起抗告，請求將原裁定撤銷，並為免罰之處分等語。
二、原處分機關略以：抗告人於民國99年09月04日08時55分許，
    駕駛車牌號碼170-HP號營業貨運曳引車行經臺中縣東勢鎮○
    ○路與豐勢路口處，為臺中縣警察局東勢分局東勢派出所警
    員舉發「不遵守公路或警察機關依第5條規定所發布之命令
    」違規；嗣抗告人於99年09月09日繳納罰鍰900元後，又向
    原處分機關表示不服舉發，經原處分機關函請舉發單位調查
    結果，仍認抗告人有上開違規行為，乃依道路交通管理處罰
    條例第60條第2項第2款、第63條第1項第1款暨違反道路交通
    管理事件統一裁罰基準及處理細則第41條第4項規定，於99
    年11月16日裁處抗告人罰鍰新臺幣900元，並記違規點數1點
    ，原處分並無不法云云。
三、抗告人原聲明異議意旨略以：抗告人是在疏浚期間，載運砂
    石進入信昌砂石場，卸完貨後空車駛出，在中正路遭舉發，
    該路段是進入上開砂石場惟一道路，否則無法進入，又該路
    段並未設有標止標誌，而無從發覺為禁止通行路段，因未設
    禁止標誌，依規即不得舉發，為此向法院聲明異議，請求撤
    銷原處分等語。
四、經查：
  (一)原審裁定以抗告人對於在上揭時、地，駕駛車號170-HP號營
    業貨運曳引車為警攔停之事實，並不否認，且有原舉發單位
    即臺中縣警察局中縣警交字第HD0000000號舉發違反道路交
    通管理事件通知單1份在卷可憑，足證異議人確有於上揭時
    間駕駛上開車輛行經舉發地點之情事。且復依職權函詢臺中
    縣政府關於其轄區內開放石車行駛之路段、公告時間、方式
    及是否會將上開公告行文至砂石車公會，再由砂石車公會轉
    知砂石車駕駛人等情，經臺中縣政府函覆略以：「…二本府
    管制砂石車輛作為以公告禁止砂石車輛行駛路段為主，該管
    制措施規劃與公告之單位由各道路管理機關（省道：公路總
    局所轄工務段、鄉道：本府、市區○村里道路：各鄉鎮市公
    所）辦理。三本府公告砂石車輛禁駛路段方式均行文予各縣
    市政府、本縣警察單位、各鄉鎮市公所、臺灣省汽車貨運商
    業同業公會、臺中縣汽車貨運商同業公會、臺中縣砂石商業
    同業公會等。四公告事項中敘明砂石車輛禁行路段與時段、
    替代道路或如有特殊需要，需通行禁行路段者，可專案向本
    縣警察局或所轄分局申請核發通行證並憑證遵規行駛。」等
    語，有臺中縣政府99年12月14日府交行字第0990391373函在
    卷可參。而依上開臺中縣政府函文第二點、第三點及第四點
    說明，砂石車須向臺中縣政府警察局或所轄分局申請核發通
    行證始可行駛於臺中縣東勢鎮○○路與豐勢路口處，詎抗告
    人未經許可而行駛於前開路段，自屬違反臺中縣政府管制砂
    石車行駛路線之規定甚明。另，本件臺中縣政府對於砂車之
    管制方式係採公告禁止行駛路段，砂石車僅能向臺中縣警察
    局或所轄分局申請核發通行證後憑證行駛；且臺中縣轄區內
    禁止砂石車行駛路段及管制時段，均已行文至各縣市政府、
    臺中縣警察單位、臺中縣各鄉鎮市公所、臺灣省汽車貨運商
    業同業公會、臺中縣汽車貨運商業同業公會、臺中縣砂石商
    業同業公會等轉知所屬會員周知等情，有上開臺中縣政府99
    年12月14日府交行字第09903913 73號函在卷足參，業如前
    述。準此，臺中縣轄區內禁止砂石車行駛路段及管制時段，
    乃屬公開資訊，駕駛人自有蒐集、知悉及遵守之義務，倘有
    怠於查悉相關訊息而未予遵守之情形，仍非無過咎可指，無
    法據以免責。況且砂石車屬受管制之大型車輛，僅能行駛於
    特定開放之路線、時段，抗告人既為考領有合法駕駛執照之
    駕駛人，又於原審法院調查時自承其係靠行於志鴻汽車貨運
    股份有限公司，為其運送砂石，則抗告人本身負有查詢並且
    知悉相關規範之義務，對各縣市公路或警察機關於為維護道
    路交通安全與暢通所為之禁止或限制須所知悉，應本於職業
    知識之所知行駛於非禁止砂石車通行之路段，及於駕車上路
    前，應就砂石車得以行駛路線、時段予以詳查後，始上路行
    駛，當無可能漫無目的依循路標駕駛砂石車。詎抗告人未盡
    上開之查詢義務，即認臺中縣東勢鎮○○路與豐勢路口（臺
    8 線開端）非為砂石車禁行路段而有本件違規行為，堪認抗
    告人縱無違規之故意，亦有未妥適注意公路或警察機關依道
    路交通管理處罰條例第5條規定所發布命令之過失自明。因
    認抗告人有於上揭時、地駕車行駛公告進行路段之行為，且
    經合法舉發一事堪予認定，應依法裁罰，而駁回抗告人之聲
    明異議等情，固非無見。
  (二)惟查：
    1.依上開原審卷附之臺中縣政府於99年12月14日以府交行字
      第0990391373號覆函之內容，並不足以推認改制前臺中縣
      東勢鎮○○路與豐勢路口處（按即臺八線與臺三線之交會
      處，參本院卷附由本院依職權列印自google網站之地圖）
      ，即為管制砂石車通行之處所。
    2.依原審卷附「臺八線管制砂石車措施」所示，關於臺八線
      對砂石車之管制範圍似起於臺八線0Ｋ起點處（見原審卷
      第22至23頁），此對照改制前臺中縣警察局東勢分局函覆
      原審所檢送改制前臺中縣東勢鎮○○路與豐勢路口設置禁
      止砂石車通行標誌照片6張（見原審卷第28至30頁），顯
      示臺八線之0Ｋ起點係位於改制前臺中縣東勢鎮○○路與
      豐勢路口之往谷關方向端處（該處設立有0Ｋ起點之標示
      牌），另設置於該中正路與豐勢路口管制砂石車通行之標
      誌則顯示，僅管制由石岡往卓蘭方向沿臺三線行駛之砂石
      車禁止右轉進入臺八線，並未管制沿臺三線直行或左轉、
      迴轉之砂石車。易言之，倘砂石車由石岡往卓蘭方向沿臺
      三線行駛穿越該中正路與豐勢路口而未右轉進入臺八線者
      ，似即不在該公告管制範圍之內，原審就此未予查明，即
      逕認改制前臺中縣東勢鎮○○路與豐勢路口亦在「臺八線
      管制砂石車措施」之範圍內，容有未盡調查之處。
    3.又據抗告人之聲明異議狀載：渠是載運砂石車進入信昌砂
      石場，卸貨後空車駛出等語（見原審卷第5頁），抗告人
      嗣於原審99年1 2月8日訊問期日則陳稱：「我是從東勢大
      橋左轉要迴轉洗輪溝，到溪底開採砂石」、「我是從洗輪
      溝出來」等語（見原審卷第18頁正、背面）。惟證人田辛
      泉於原審則證稱：東勢大橋到洗輪溝間，會經過約20公尺
      的臺8線道路等語（見原審卷第18頁背面）。而關於信昌
      砂石場是否即位於「洗輪溝」內？抗告人之當時行車路線
      是否確如其所述係從東勢大橋左轉要迴轉洗輪溝？以及其
      左轉迴轉是否確會經過20公尺之臺8線道路？等節，依原
      審之調查均尚有不明，無從據以判斷孰是孰非，本院亦無
      從據以審酌原審之認定是否妥當無訛。
  (三)原審裁定既有上開瑕疵及尚待究明之處，抗告意旨指摘原裁
    定不當，為有理由，基於維護抗告人及原處分機關之審級利
    益，自應由本院將原裁定撤銷，發回原審法院更為妥適之裁
    定。
五、據上論斷，應依道路交通事件處理辦法第25條、刑事訴訟法
    第413條前段，裁定如主文。
中    華    民    國    100    年    4    月    7     日
            刑事第五庭  審判長法  官  趙  春  碧
                              法  官  林  宜  民
                              法  官  賴  恭  利
上列正本證明與原本無異。
不得再抗告。
                              書記官  林  育  萱
中    華    民    國    100    年    4    月    7     日